臺灣板橋地方法院刑事判決　　　　　　　　　　　　　九十年度訴字第一四七二號
　　公　訴　人　臺灣板橋地方法院檢察署檢察官
　　被　　　告　丙○○　男五十.
　　指定辯護人甲○公設辯護人　湯明純
　　被　　　告　庚○○　男　五.
右列被告因偽造有價證券案件，經檢察官提起公訴（九十年度偵緝字第二七一號、偵
字第四七六０號），甲○判決如左：
    主  文
丙○○意圖供行使之用，而偽造有價證券，處有期徒刑參年貳月。附表所示偽造之支
票壹紙沒收。
庚○○行使偽造之有價證券，處有期徒刑壹年貳月。附表所示偽造支票壹紙沒收。
    事  實
一、丙○○意圖為自己不法之所有，於民國八十九年一月八日下午十七時許，在台北
    縣板橋市○○○路、亞東醫院對面之路邊停車格內，趁乙○○不注意之際，竊取
    其所有置放於上揭停車格內之汽車內之皮包一只（內有發票人為乙○○、付款人
    為台北縣汐止鎮農會信用部、帳號為１５１００‧００１９７４號之空白支票（
    含票號ＦＡ0000000號之空白支票）共三十六張、翻譯機９６００型、領
    帶八條、領帶夾一支、印鑑四顆、存摺八本、新台幣（下同）一萬元）。嗣後復
    明知未經原發票人乙○○之授權或同意，竟意圖供行使之用，擅自於上該竊得之
    支票中票號為ＦＡ0000000號之空白支票上，填載面額為五萬二千元、發
    票日為八十九年三月七日，並於不詳時、地，利用不知情刻印店之成年店員偽造
    乙○○之印章而蓋於上揭票據上，偽造印文，完成發票程式後，於同年月之某日
    ，以一萬二千元之代價，將上該支票連同另二張票號不詳之空白支票讓售於知情
    之庚○○，庚○○於故買上該支票後，明知上該支票係屬偽造之贓物，根本無從
    兌現，仍於同年月十五日，持向不知情之呂銘崑調借現款，致使呂銘崑因而陷於
    錯誤，先借予二萬餘元現金，呂銘崑復於同年月二十五日，將該紙支票背書轉讓
    於不知情之王玉秀，充作工程款，王玉秀於同年二月十八日，再將該紙支票轉讓
    於不知情之鄭雅文抵付貨款。嗣於同年三月七日，因鄭雅文將上紙支票經由鶯歌
    鎮農會提示付款時，為台北市票據交換所發現該紙支票係發票人乙○○掛失止付
    之票據，遂函請警方查察，經循線追查後，始悉上情。
二、案經台北縣政府警察局三峽分局報告臺灣板橋地方法院檢察署檢察官自動舉發偵
    查起訴。
    理  由
一、右開犯罪事實，訊據被告庚○○坦承不諱，被告丙○○則矢口否認，辯稱：是庚○○持上該支票到伊家，告訴伊，他的筆跡潦草，叫伊幫他填寫支票上的金額、
    日期等，伊不疑有他，就幫他填寫，測謊那天伊頭皮受傷云云。公設辯護人復辯
    稱：依共同被告庚○○所辯，則自己負擔行使有價證券之罪則較偽造有價證券罪
    輕，其所辯非全係損人損己之事，是否屬實非無疑義，另證人戊○○其證詞不一
    ，且為共同被告庚○○之同居女友，其偵查中之證詞亦非全然可採等語。經查：
    (1)右揭事實業據被害人乙○○指述：於八十九年一月八日下午五時許，伊停放在
      亞東醫院之路邊停車格內之車輛，車內之皮包失竊，伊當時有報案，剩下之支
      票有三十六張，伊有去止付，此外皮包內尚有翻譯機９６００型、領帶八條、
      領帶夾一支、印鑑四顆、存摺八本、一萬元等情綦詳（詳參甲○九十年十二月
      十三日訊問筆錄），且有上述支票影本、遺失票據申報單、票據掛失止付通知
      書各乙份附卷可資佐證。
    (2)被告丙○○先辯稱：庚○○說他有一張票要伊幫他寫票面金額，除了蓋章外都
      是空白的，他怕寫錯了，才叫伊幫他填，我們喝酒時，庚○○向伊借錢，伊說
      沒錢，庚○○就拿出支票叫伊填寫等語。後又辯稱：八十九年一月中旬，伊宴
      請親友尾牙，在八德餐廳吃飯，吃完後回家泡茶，庚○○約兩點多來找伊，向
      伊謊稱寫字潦草，央請伊代填金額及日期，因斯時支票未加蓋發票人章，伊因
      不知情相信庚○○之謊言，始應允填寫支票，寫完庚○○向伊借錢，伊拿了二
      百元或三百元借給庚○○，二點或三點多庚○○就走了，渠等人繼續聊到四、
      五點、傍晚尚未吃晚飯就走了等語（詳參八十九年度偵字第一六三六０號卷第
      二十二頁反面、九十年度偵緝字第二七一號卷第五十二頁反面、第五十三頁、
      甲○卷附九十年九月二十一日刑事答辯暨調查證據聲請狀、甲○九十年十月九
      日訊問筆錄）。先後辯解不一，難以遽信，且票據之金額、日期填寫容易，被
      告庚○○有在票據背面背書，自應能填寫金額、日期，焉有可能無故要求不相
      關之他人填載日期、金額，洩漏自己贓物罪嫌之理，被告丙○○所辯因庚○○
      要求而代填寫金額、日期云云，顯與常理不符，此復為共同被告庚○○所否認
      ，被告丙○○所辯顯不足採。另證人丁○○於甲○調查時雖證稱：那天詳細日
      期伊忘了，在丙○○那邊泡茶，庚○○從口袋拿出一張支票給丙○○，拜託丙○○幫他寫支票，還向丙○○借了兩佰元，之後庚○○就走了時間約當時二點
      多，庚○○坐在丙○○桌子旁邊的，當天泡茶的人共有三人，賴五十多歲，伊
      中午在一家速食餐廳與丙○○去吃尾牙午飯後，請了兩桌，但都不認識，（改
      稱都認識，但不知道名字）後來才去丙○○民治街家泡茶，那個人借了二百元
      又叫丙○○寫支票後就走了，後來伊泡完茶三點多就走了等語。證人丁○○所
      證之情節與被告丙○○於偵查中所證前情不一，且依被告丙○○所供庚○○是
      於渠等泡茶時來借錢要求寫支票，惟依證人丁○○所證渠當天是三人一起泡茶
      ，庚○○坐在丙○○桌子旁邊云云，證人丁○○所證亦與丙○○於甲○調查時
      所供齟齬，是證人丁○○之證詞亦顯不足採信。
    (3)共同被告庚○○雖先供稱：系爭票據是八十九年元月中旬，丙○○於台北縣中
      和市○○街六巷七之二號三樓交給伊，並向伊兌換五千元現金等語。又供稱：
      此支票是丙○○拿給伊的，叫伊拿去調現，伊拿去跟呂銘崑貼現，呂銘崑先拿
      給伊二萬二千元或二萬四千元，伊有拿一萬二千元給丙○○等語。復供稱：伊
      向丙○○買三張支票，共一萬二千元，當時有朋友戊○○與伊一起去，票是當
      場由丙○○開給伊的，己○○也向丙○○買三張票等語。於甲○調查時則稱：
      丙○○說那票是他兒子申請的，拿給伊叫伊向呂銘崑調現，只調到二萬二千元
      ，拿一萬二千元給丙○○，一萬元伊自己用，另二張空白票據叫伊去問，有的
      話丙○○會蓋印章，伊拿去調現之票據上印章是丙○○蓋的，金額、日期也是
      丙○○填寫的，向丙○○拿票時，都沒有其他人在場，但調到錢後拿錢去給丙○○時，伊朋友陳韋伶（即戊○○）有一起去等語（詳參八十九年度偵字第一
      六三六０號卷第三頁反面、九十年度偵緝字第二七一號卷第十二頁反面、第二
      十七頁、甲○九十一年九月四日、十二日訊問筆錄）。所供關於取得票據之情
      節固不甚一致，惟就票據為共同被告丙○○交付予伊去兌換現金乙節，則供詞
      始終如一，再參諸丙○○亦自承系爭票據上之日期、金額等應記載事項為伊所
      填載等情如前，而若非丙○○所有之票據，當無由丙○○填寫票據上之應記載
      事項之理，堪信系爭票據，應為丙○○所有交付庚○○無訛。
    (4)證人陳荺庭於偵查中證稱：因當天有事與庚○○一起出去，有到丙○○處，看
      到庚○○拿錢向丙○○買支票，買幾張伊不知等語。於甲○調查時則改口稱：
      伊確實沒有看到丙○○拿支票給庚○○，檢察官並不是問伊有無看到庚○○向
      丙○○買支票，伊只是看到庚○○拿錢給丙○○，因為當天伊是與庚○○一起
      去丙○○家，後來檢察官又問伊買幾張支票，伊說伊不知道他們買幾張支票，
      伊沒看到拿支票這件事，偵查中檢察官並不是這樣問伊的，他們票據的事伊全
      都不知道等語（詳參甲○九十年十月九日訊問筆錄），所證情節前後固不一，
      惟參諸共同被告庚○○於甲○調查時供承：向丙○○拿支票時都沒有人在場，
      調到錢後拿錢去給丙○○時，伊朋友陳韋伶（即陳荺庭）有一起去等語如前，
      證人陳荺庭於甲○調查時所證自堪採信。
    (5)被告丙○○經檢察官函請法務部調查局以控制問題法、混合問題法測謊結果，
      就其所稱(1)其未曾賣予庚○○支票、(2)系爭支票非其所有、(3)其未竊取系爭支
      票等問題，經測試均呈情緒波動反應，研判有說謊，亦有法務部調查局九十年
      六月二十六日出具之九十陸(3)字第９００３２９４８號鑑定通知書乙份附卷足
      稽。此測謊之結果，與前開已顯現之積極事證並無不符，而研究數據亦認測謊
      雖無法如同血跡DNA之鑑定般幾乎可達客觀之正確性，而有某種程度百分比之
      誤差，然研究數據亦指出測謊之信度圍自百分之七十九至百分之百，平均信度
      百分之九十（參閱內政部警政署刑事警察局九十一年五月二十四日刑鑑字第
      0910122743號函所附「測謊鑑驗準確度及其影響因素」研究參考資料），是測
      謊結果仍有相當之參考價值，自不能僅以測謊結果與被告之辯解有異，在無積
      極證據證明測謊過程有何誤差不正確之情形下，即逕認測謊結果均不值參考。
      本件對被告測謊之結果既與前述積極事證相符，自應可作為參酌之資料。
  (6)綜上，被告丙○○所辯，顯係卸責之詞，不足採信。此外，復有其偽造、票號Ｆ
    Ａ0000000號支票影本乙份，在卷足證，事證已經明確，被告二人犯行，
    洵堪認定
二、核被告丙○○所為，係犯有刑法第三百二十條第一項之竊盜罪、同法第二百零一
    條第一項之偽造有價證券罪。被告庚○○所為，係犯有刑法第三百四十九條第二
    項之故買贓物罪、同法第二百零一條第二項之行使偽造有價證券罪。被告丙○○
    利用不知情之成年人偽造印章為間接正犯。被告庚○○行使偽造有價證券行為，
    係直接用以取得票面金額之對價，應包含詐欺性質，故不另論以詐欺取財罪，公
    訴人認被告庚○○另涉犯刑法第三百三十九條第一項之罪云云，容有誤會。又被
    告庚○○所犯上開故買贓物、行使偽造有價證券二罪間，有方法結果之牽連關係
    ，應從一重之行使偽造有價證券罪處斷。被告丙○○偽造印章進而蓋用於支票上
    偽造印文為偽造有價證券之階段行為，另行使偽造有價證券之輕度行為，應為偽
    造之重度行為所吸收，均不另論罪。再者，被告丙○○所犯上該二罪間，因有方
    法結果之牽連關係，為牽連犯，應從一重偽造有價證券罪處斷。爰審酌被告二人
    之素行、犯罪之動機、目的、手段及對被害人所造成之危害、所得利益、犯罪後
    態度等一切情狀，分別量處如主文所示之刑，以資懲儆。又上開如附表所示之偽
    造支票一紙，依刑法第二百零五條規定，不問屬於犯人與否，併予宣告沒收。至
    偽造之乙○○印文已因有價證券沒收，不再另為沒收之諭知，公訴人聲請就偽造
    印文並請依同法第二百十九條規定，予以宣告沒收云云，容有誤會，附此敘明。
三、被害人乙○○同時失竊之物除票據外翻譯機９６００型、領帶八條、領帶夾一支
    、印鑑四顆、存摺八本、一萬元等物，已據被害人指述明確，此為單純一罪之同
    一事實，甲○自得併為審酌，併此敘明。
據上論斷，應依刑事訴訟法第二百九十九條第一項前段，刑法第二百零一條第一項、
第二項、第三百二十條第一項、第三百四十九條第一項、第五十五條、第二百零五條
，罰金罰鍰提高標準條例第一條前段，判決如主文。
本案經檢察官徐名駒到庭執行職務
中      華      民      國    九十一    年      十      月      三      日
                                  臺灣板橋地方法院刑事第四庭
                                      法  官    徐  子  涵
右正本證明與原本無異。
如不服本判決，應於判決送達後十日內向甲○提出上訴狀 (應附繕本)。
                                      書記官    彭  麗  紅
中      華      民      國      九十一      年    十    月    二十八    日
附錄本案所犯法條全文
中華民國刑法第二百零一條
意圖供行使之用，而偽造、變造公債票、公司股票或其他有價證券者，處
三年以上十年以下有期徒刑，得併科三千元以下罰金。
行使偽造、變造之公債票、公司股票或其他有價證券，或意圖供行使之用
，而收集或交付於人者，處一年以上七年以下有期徒刑，得併科三千元以
下罰金。
中華民國刑法第三百二十條
(普通竊盜罪、竊佔罪)
意圖為自己或第三人不法之所有，而竊取他人之動產者，為竊盜罪，處五
年以下有期徒刑、拘役或五百元以下罰金。
意圖為自己或第三人不法之利益，而竊佔他人之不動產者，依前項之規定
處斷。
前二項之未遂犯罰之。
中華民國刑法第三百三十九條
(普通詐欺罪)
意圖為自己或第三人不法之所有，以詐術使人將本人或第三人之物交付者
，處五年以下有期徒刑、拘役或科或併科一千元以下罰金。
以前項方法得財產上不法之利益或使第三人得之者，亦同。
前二項之未遂犯罰之。
中華民國刑法第三百四十九條
收受贓物者，處三年以下有期徒刑、拘役或五百元以下罰金。
搬運、寄藏、故買贓物或為牙保者，處五年以下有期徒刑、拘役
或科或併科一千元以下罰金。
因贓物變得之財物，以贓物論。
~W2Z2;附表                                                          ~W1Z1;
    台北縣汐止鎮農會信用部、帳號為１５１００‧００１９７４號、票號ＦＡ00
    00000號、面額為五萬二千元、發票日為八十九年三月七日之支票一紙
